【裁判字號】    97,交聲,117
【裁判日期】    970922
【裁判案由】    違反道路交通管理處罰條例聲明異議
【裁判全文】
臺灣苗栗地方法院刑事裁定            97年度交聲字第117號
原處分機關  交通部公路總局新竹區監理所苗栗監理站
異  議  人
即受處分人  甲○○
                    國民身分證.
            涂尹
                    國民身分證.
上列異議人即受處分人因違反道路交通管理處罰條例案件，對於
交通部公路總局新竹區監理所苗栗監理站於民國97年5 月27日所
為之處分（原舉發案號：苗縣警交字第F00000000 號）聲明異議
，本院裁定如下：
    主  文
異議均駁回。
    理  由
一、按二輛以上之汽車共同違反第1 項規定，或在道路上競駛、
    競技者，處汽車駕駛人新臺幣30,000元以上90,000元以下罰
    鍰，並當場禁止其駕駛及吊銷其駕駛執照；汽車駕駛人有第
    1 項第1 款、第2 款或前項行為者，並吊扣該汽車牌照3 個
    月；汽車駕駛人違反第1 項、第3 項規定者應接受道路交通
    安全講習；道路交通管理處罰條例第43條第3 項、第4 項前
    段、第5 項，定有明文。次按汽車駕駛人，曾依第43條之規
    定吊銷駕駛執照者，3 年內不得考領駕駛執照，同條例第67
    條第2 項亦有明文。另按道路交通管理處罰條例第43條第3
    項所指「二輛以上之汽車共同在道路上蛇行、或以其他危險
    方式駕車者、或在道路上競駛、競技者」，應指二輛以上汽
    車有相互超越追逐、競賽比快之情形，而競速過程中，二輛
    車或為並行競駕或為互相超越。又汽車駕駛人之行為有蛇行
    、危險方式駕車或二輛以上之汽車競駛或競技者，當場不能
    或不宜攔截製單舉發者，得逕行舉發，道路交通管理處罰條
    例第7條之2第2項第2款亦有明文。
二、原處分意旨略以：異議人即受處分人甲○○於民國97年4 月
    6 日1 時55分許，駕駛異議人涂尹所有車牌號碼5105-RZ
    號自用小客車，在苗栗縣頭份鎮○○○路215 號處，有「與
    他車於道路上競駛」之違規行為，為苗栗縣警察局頭份分局
    斗坪派出所員警掣開苗縣警交字第F00000000 號違規通知單
    ，異議人即車主涂尹於應到案日期前陳述不服，並提出本
    件應歸責予異議人甲○○，爰依道路交通管理處罰條例第43
    條第3 項、第5 項、第67條第2 項前段（裁決書漏引）、第
    85條第1 項暨違反道路交通管理事件統一裁罰基準及處理細
    則第41條第4 項之規定，裁處異議人甲○○罰鍰新臺幣（下
    同）30,000元，吊銷駕駛執照，3 年內禁考，並施以道安講
    習；及依道路交通管理處罰條例第43第4 項規定裁處異議人
    涂尹即汽車所有人吊扣車牌號碼5105-RZ 號自用小客車牌
    照3 個月等語。
三、異議意旨略以：(一)異議人甲○○任職於翰伸人力實業有限公
    司，該日乃派駐至合勤科技公司上班，上班時間為97年4 月
    5 日下午5 時20分至4 月6 日凌晨1 時，下班後駕車經過苗
    栗縣頭份鎮○○○路215 號時，曾見有一警員於異議人甲○
    ○等紅綠燈時上前抄錄車牌，嗣後即接到違規單；(二)異議人
    甲○○於97年4 月6 日凌晨1 時始下班，下班經過苗栗縣頭
    份鎮返還三灣之住家，一切依法行駛並無競速之行為，員警
    張冠李戴無力舉發真正飆速競駛，以毫不相干之異議人甲○
    ○經過該處即抄錄車牌告發，實難令人甘服，為此聲明異議
    ，請求撤銷原處分云云。
四、經查：
（一）異議人甲○○於97年4 月6 日1 時55分許，駕駛異議人涂
      尹所有車牌號碼5105-RZ 號自用小客車行經苗栗縣頭份
      鎮○○○路215 號處，經苗栗縣警察局頭份分局斗坪派出
      所員警，當場記下車牌號碼、車牌種類、廠牌、顏色、違
      規時間、違規地點等資料後，逕行掣單舉發異議人「與它
      車於道路上競駛」之危險駕車行為，異議人涂尹於應到
      案日期提出申訴並應歸責於異議人甲○○，經原處分機關
      函請原舉發機關調查結果，仍認其有違規行為，遂依道路
      交通管理處罰條例第43條第3 項、第67條第2 項（裁決書
      漏引）、第85條第1 項之規定，於97年5 月27日以竹監苗
      字第裁54-F00000000號違反道路交通管理事件裁決書，裁
      處異議人甲○○新臺幣3 萬元罰鍰，並吊銷駕駛執照、3
      年內禁考及依道路交通管理處罰條例第43第4 項規定裁處
      異議人涂尹吊扣車牌號碼5105-RZ 號自用小客車牌照3
      個月之事實，有苗栗縣警察局苗縣警交字第F00000000 號
      舉發違反道路交通管理事件通知單、裁決書、送達證書、
      苗栗縣警察局頭份分局97年5 月7 日份警五字第09700075
      76號函、飆車族行徑路線圖等各1 份、監視畫面所翻拍照
      片10幀附卷可稽，應堪認定。
（二）再依證人即舉發本件違規事實之苗栗縣警察局頭份分局斗
      坪派出所警員黃文俊於本院調查時具結證稱：「當時我是
      值勤開巡邏車，正準備下班時，發現一整群十多部車子，
      他們在馬路上競駛，車牌號碼是東側引道（頭份交流道）
      用手抄錄的，我有親眼看到異議人的車子」、「（你看到
      異議人車子時，他車子何狀態？）車道中行駛，與我們發
      現的車隊同群」、「（從你發現到他車子，到你抄下他車
      牌跟隨多久？）從中正二路210 號到頭份中華路，大概跟
      一分半到二分鐘」、「（你確定從頭到尾，異議人的車子
      與該車隊是同群的？）當時夜深人靜，因我們一直跟在他
      們後面」、「從215 號跟到東側引道，約三公里，他們從
      頭份鎮○○路到東側引道再走中華路」、「（這段過程你
      確定異議人的車子都在車隊中？）有」、「（當時知道是
      那幾台車？）並不確定，因本來是要驅散，不要讓他們飆
      車，之後因在我們驅趕下，又集結下來，而我們車子又趕
      不上，之後一點多時我們從中正二路派出所前又再開始尾
      隨。」等語（見本院97年7 月3 日訊問筆錄）明確；復稱
      ：「登記單是凌晨1 時55分是我尾隨在車隊沿路抄的，是
      中正二路往中正一路方向」、「（舉發之方向為何？）是
      三灣往頭份之方向，他們是回程，就是劃面上禁行機車道
      路」、「（有無可能沒有競駛之車輛剛好在車隊中？）因
      我們尾隨在車隊後面，而行進方向與車隊相同，他們到頭
      份時要往中華路左轉」、「（你的意思你一路跟隨，一路
      都有看到異議人之車輛，是嗎？）是」、「（一般而言如
      果沒有競駛之車輛遇到競駛之車輛，有無辦法讓開給競駛
      之車隊行駛？）有可能，沒有競駛之車輛會讓開路權給他
      們過，一般競駛之車輛都會開在內側車道或是逆向之內側
      車道」、「（假設異議人的車子在內側車道，當時他如果
      沒有飆車遇到飆車族，他有無辦法開到外側車道嗎？）有
      可能，但不容易，因他們車速快，為了超車，有的會閃左
      邊，有的會閃右邊」、「（從你看到異議人車輛到你跟異
      議人之車輛多久？）在東側引道時，有看到異議人之車子
      。」等語（見本院97年度8 月21日訊問筆錄）明確。參以
      證人黃文俊與異議人素不相識，亦無仇怨，係依法執行勤
      務之公務員，到庭具結為以上之證述，殊無設詞誣陷異議
      人，而身觸偽證重罪之理，且證人第一時間即駕車上前追
      擊、親眼目睹，所證本件查獲經過事實，具體明確，其證
      詞應可採信，堪認證人應無誤判違規事實之虞，本院既查
      無證據足資證明員警有捏造事實違法取締之情事，則執勤
      警員本其維護交通秩序、安全職責所為之舉發，自應受到
      合法、正確之推定，其證言並無瑕疵而堪採信。又衡諸常
      情，一般用路人於夜間凌晨如見路上有集體高速競駛之飆
      車車隊，唯恐遭到波及，衡情會減速、迴避甚至走另一條
      路，是以，若非異議人有意與飆車車隊結合，其焉有於該
      飆車車陣中一同以競速行駛之理？綜上可知，異議人應無
      誤入車陣中行駛而遭查獲之可能，從而，應可推論異議人
      確係在車陣中與他車競速行駛無訛。
（三）至異議人質疑證人黃文俊證稱其先尾隨在車隊後面，復稱
      在東側引道，二次說詞不一云云。然查，證人黃文俊先於
      本院具結證稱：「其係從中正二路210 號到頭份中華路，
      大概跟一分半到二分鐘。」等語（見本院97年7 月3 日訊
      問筆錄第4 頁）；復稱：「是他們回程，經過斗煥坪到頭
      份方向」、「跟了一分鐘到二分鐘。」等語（見本院97年
      8 月21日訊問筆錄第6 頁）明確，前後並無歧異之情，反
      觀異議人甲○○於本院調查時對於當晚欲前往何處、行駛
      路徑等情，分別答稱「我是從公司新竹科學園區○○○路
      6 號合勤科技要往回家的路上，在途中我接到我表弟的電
      話，就轉往頭份，時間大約是凌晨一點半過後」、「當晚
      要去找表弟，地址不清楚」、「我從香山轉西濱公路到新
      庄子接小路，然後到盤谷大地社區。」云云，異議人甲○
      ○係居住於苗栗縣三灣鄉，如非參與飆車，為何在凌晨時
      分出現於苗栗縣頭份鎮○○○路駕車，其就違規情事復未
      能合理答辯，僅泛泛言之，與執勤員警就執勤過程均能鉅
      細靡遺報告、結證等情相較，更見異議人就其前開違規情
      事，有所閃避，其辯解之可信度顯較前開證人為低；況警
      方查緝飆車，乃一動態之過程，現場情勢隨時變化，證人
      黃文俊上開證述，與常情無違，且符合查緝實務，應可採
      信，揆諸前開說明意旨，尚難作為有利於異議人之認定。
（四）再觀以原審勘驗證人黃文俊所提出之錄影光碟片所示，錄
      影內容有3 段，同一時間，不同之攝影機，內容確實有十
      餘量自小客車形成車陣在競駛，與證人黃文俊所述當時情
      況均屬相符；且據異議人涂尹於本院調查時稱：「該車
      為寶藍色，馬自達牌自小客車，沒有改裝過。」等語（見
      97年8 月21日訊問筆錄），而證人黃文俊當場填製之逕行
      舉發交通違規當場登記單上清楚載明：「車牌號碼：5105
      -RZ 、車牌種類：自小客車、廠牌：馬自達、顏色：藍、
      違規時間：97年4 月6 日1 時55分、違規地點：頭份鎮○
      ○○路215 號」等語，經核車輛特徵均相符，有苗栗縣警
      察局逕行舉發交通違規當場登記單、本院經公路監理電子
      閘門車號查詢汽車車籍資料等各1 份附卷可參，益徵證人
      所述真實，異議人甲○○確有於前述時地，與2 輛以上自
      用小客車共同在道路上超速競駛之違規行為，堪予認定。
（五）至警方提出之現場蒐證錄影帶，雖未攝影到異議人確有駕
      駛車輛並飆車之事實（見本院97年8 月21日勘驗筆錄），
      惟可以證明警方取締當時，確有十餘車輛在路上為競速駕
      駛之行為，且基於錄影設備本有其功能上之侷限性，不可
      能將現場所發生之情況事物完整地攝入畫面當中，況當時
      既有10餘輛汽車在道路上行駛，形成車陣，是此證據佐以
      證人黃文俊之上開證述，應可認異議人甲○○確有在車陣
      中為競速駕駛之行為，另異議人涂尹為上開自小客車之
      所有人，自應依首開規定裁罰，殆無疑義，併此敘明。
五、綜上所述，本件事證明確，異議人甲○○之前述違規行為足
    堪認定，異議人等2 人執前情聲明異議，均無理由，應予駁
    回。
六、據上論斷，應依道路交通案件處理辦法第20條，道路交通管
    理處罰條例第43條第3 項、第4 項前段、第5 項、第67條第
    2 項、第85條第1 項之規定，裁定如主文。
中    華    民    國    97    年    9     月    22    日
                  交通法庭  法  官   林卉聆
以上正本證明與原本無異。
如不服本裁定，應於裁定送達後5 日內向本院提出抗告狀。
                            書記官   楊慧萍
中    華    民    國    97    年    9     月    22    日


司法院資訊處製作；財團法人民間司法改革基金會備份。
